【裁判字號】    98,上訴,455
【裁判日期】    980414
【裁判案由】    違反毒品危害防制條例
【裁判全文】
臺灣高等法院高雄分院刑事判決         98年度上訴字第455號
上  訴  人
即  被  告  甲○○
上列上訴人因違反毒品危害防制條例案件，不服臺灣屏東地方法
院98年度訴字第154 號中華民國98年3 月9 日第一審判決（起訴
案號：臺灣屏東地方法院檢察署97年度毒偵字第2486號），提起
上訴，本院判決如下：
     主  文
上訴駁回。
     理  由
一、按不服地方法院之第一審判決而上訴者，須提出上訴書狀，
    並應敘述具體理由，上訴書狀未敘述上訴理由者，應於上訴
    期間屆滿後20日內補提理由書於原審法院。逾期未補提者，
    原審法院應定期間先命補正。但上訴書狀已敘述理由，惟所
    敘述者非屬具體理由，則屬不符上訴之法定程式，由第二審
    法院以其上訴不合法律上程式，判決駁回，不生定期命補正
    之問題，刑事訴訟法第350 條第1 項、第361 條、第362 條
    、第367 條定有明文。
二、按上開所稱具體理由，係指須就不服之判決為具體之指摘而
    言，如僅泛稱原判決認事用法不當或採證違法、判決不公等
    ，均非具體理由（法院辦理刑事訴訟案件應行注意事項第16
    2 點參照）；復按所謂具體理由，必係依據卷內既有訴訟資
    料或提出新事證，指摘或表明第一審判決有何採證認事、用
    法或量刑等足以影響判決本旨之不當或違法，而構成應予撤
    銷之具體事由，始克當之（例如：依憑證據法則具體指出所
    採證據何以不具證據能力，或依憑卷證資料，明確指出所為
    證據證明力之判斷如何違背經驗、論理法則）；倘僅泛言原
    判決認定事實錯誤、違背法令、量刑失之過重或輕縱，而未
    依上揭意旨指出具體事由，或形式上雖已指出具體事由，然
    該事由縱使屬實，亦不足以認為原判決有何不當或違法者（
    例如：對不具有調查必要性之證據，法院未依聲請調查亦未
    說明理由，或援用證據不當，但除去該證據仍應為同一事實
    之認定），皆難謂係具體理由，俾與第二審上訴制度旨在請
    求第二審法院撤銷、變更第一審不當或違法之判決，以實現
    個案救濟之立法目的相契合，並節制濫行上訴」（最高法院
    97年度台上字第892 號判決意旨參照）。是如上訴理由書狀
    並未依據卷內訴訟資料，具體指摘原判決認事用法有何違法
    或不當之情形，即屬上訴未敘述具體理由。
三、上訴人即被告甲○○因犯毒品危害防制條例第10條第1 項之
    施用第一級毒品罪，經原審判決有期徒刑8 月。經被告於98
    年3 月23日具狀提起上訴，而此上訴狀未敘明理由，嗣於同
    日再提出上訴理由狀，略以：「被告犯後有意改過向善，請
    能從輕量刑。被告早有接受美沙冬治療，已無再施用毒品情
    形，且有正常工作、生活單純，請准予緩起訴再接受美沙冬
    治療」云云。
四、按關於刑之量定，係實體法上賦予法院得為自由裁量之事項
    ，倘其未有逾越法律所規定之範圍，或濫用其權限，即不得
    任意指摘為違法（最高法院75年台上字第7033號判例要旨足
    參）。原判決審酌被告甲○○前已因施用毒品犯行經觀察勒
    戒，竟仍故態復萌，復行施用毒品不輟，無視於毒品對於自
    身健康之戕害及國家對於杜絕毒品犯罪之禁令；惟衡酌施用
    毒品係屬自戕行為，被告犯罪手段尚屬平和，亦未因此而危
    害他人，所生損害尚非鉅大，且被告犯後坦承犯行尚見悔意
    之犯後態度，另施用毒品者均有相當程度之成癮性及心理依
    賴，其犯罪心態與一般刑事犯罪之本質並不相同，應側重適
    當之醫學治療及心理矯治為宜，暨檢察官對被告具體求刑之
    刑度範圍等一切情狀，量處被告有期徒刑8 月，經核尚屬允
    當於法並無不合。被告上訴理由並未依據卷內訴訟資料或提
    出新事證，具體指摘原判決量刑，僅泛稱「其已悔悟並有戒
    毒之心，且有正常工作、生活單純，請准予緩起訴再接受美
    沙冬治療」等語，然被告犯後態度等情，業經原判決斟酌如
    上，尚難認此部分量刑自由裁量之行使，有何未合乎法律之
    目的，違背內部性界限，而屬權利濫用之違法，或違反比例
    原則、平等原則、公平正義等法則。又被告前於96年11月23
    日因施用第一級毒品犯行，已接受美沙冬治療而獲檢察官為
    緩起訴處分，此有臺灣屏東地方法院檢察署97年度毒偵字第
    232 號緩起訴處分書在卷，則被告再犯本件施用第一級毒品
    犯行，已不合危害防制條例第21條規定請求治療之情形；至
    於附命完成戒癮治療之緩起訴處分，係由檢察官依刑事訴訟
    法第253 條之1 第1 項、第253 條之2 之規定為之，此參毒
    品危害防制條例第24條第1 項規定自明，則被告上訴理由所
    陳請求本院「准予緩起訴再接受美沙冬治療」云云，顯有誤
    會上開規定之情。
五、綜上所述，被告甲○○上開上訴理由，均非依據卷內訴訟資
    料，明確指出原判決關於被告之量刑有何違誤，或提出新事
    證指摘或表明原判決有何足以影響量刑之不當或違法，而構
    成應予撤銷之具體事由，自與刑事訴訟法第361條第2項所稱
    「具體理由」顯非相當，足認被告之上訴，違背法律上之程
    式，爰不經言詞辯論，逕行判決駁回上訴。
據上論斷，應依刑事訴訟法第367 條前段、第372 條，判決如主
文。
中    華    民    國    98    年    4     月    14    日
                刑事第一庭  審判長法  官  郭雅美
                                  法  官  徐美麗
                                  法  官  張意聰
以上正本證明與原本無異。
如不服本判決應於收受本判決後10日內向本院提出上訴書狀，其
未敘述上訴理由者，並得於提起上訴後10日內向本院補提理由書
狀（均須按他造當事人之人數附繕本）「切勿逕送上級法院」。
中    華    民    國    98    年    4     月    14    日
                                  書記官  陳金


司法院資訊處製作；財團法人民間司法改革基金會備份。
